臺灣雲林地方法院民事判決　　　　　　　 96年度婚字第463號
原　　　告　乙○○
被　　　告　甲○○
上列當事人間請求離婚等事件，本院於96年12月27日言詞辯論終
結，判決如下：
    主  文
准原告與被告離婚。
對於兩造所生未成年子女丙○○（女，○○年○○ 月○○日出生，身分
證統一編號：Ｚ000000000）、丁○○（男，○○年○○月○○ 日出生，
身分證統一編號：Ｚ000000000）二人權利義務之行使及負擔，均
由原告任之；但被告得依附表所示之方法探視未成年子女二人。
訴訟費用新臺幣仟元由被告負擔。
　　事實及理由
甲、兩造之主張：
一、原告主張：兩造於民國79年2 月19日結婚，婚後育有子女丙
    ○○（女，○○年○○ 月○○日出生，身分證統一編號：Ｚ0000000
    00）、丁○○（男，○○年○○月○○ 日出生，身分證統一編號：
    Ｚ000000000）二人，惟被告於89年間即藉在外地工作為由，
    竟對妻、子女三人不聞不問，致兩造分居已逾7 年，使原告
    一人擔負子女教養之重擔，對原告身心造成極大傷害，且兩
    造情感已生重大破綻，在客觀上已使原告無法與之共同生活
    ，圓滿幸福已無可期待，爰依民法第1052條第2 項之規定，
    請求判決離婚，又因被告既然長期未負起照護子女之責任，
    關於未成年子女之監護權請酌定由原告任之，若被告要探視
    未成年子女應尊重子女之意願。
二、被告方面：被告到場表示同意離婚，子女可由原告監護，但
    應給被告探視權，且被告因長期在外工作關係致未能與子女
    互動，日後親子互動需要溝通平台，希望能獲得相關協助。
乙、得心證之理由：
壹、關於離婚部分：
一、兩造間有婚姻關係存在，業據原告提出戶籍謄本可證。
二、原告主張兩造已分居逾7 年之事實，為被告所不爭執，其分
    居原因，並據被告自陳係因工作關係才居於外地等語；本件
    從兩造分居之時間及分居期間確實無親密之互動，與一般夫
    妻之家庭生活顯然有間，可認兩造間感情已因長久分離而瓦
    解，被告主動作出分居的行為，卻於分居期間，未積極培養
    及維護夫妻感情，致兩造婚姻、感情無從維繫，原告認彼此
    已無感情之事實，亦可以採信。
三、次按夫妻有民法第1052條第1 項以外之重大事由，難以維持
    婚姻者，夫妻之一方得請求離婚。但其事由應由夫妻之一方
    負責者，僅他方得請求離婚，同法條第2 項有明文規定。
（一）基於夫妻結婚的本意，除共同合組家庭外，尚互負履行同
      居之義務，況且，夫妻同居乃屬婚姻關係之人倫本質，若
      雙方結婚而未能履行同居之義務者，則雙方僅有婚姻的形
      式，卻無婚姻的實質關係，自然與婚姻目的有違。
（三）本件兩造結婚持續期間，由於被告恣意離家，佐與被告當
      庭亦同意離婚，只是兩造已缺互信基礎，致不能一同前往
      戶政機關為兩願離婚之登記，亦可徵兩造均無意再續兩人
      婚姻；因之，本件可信兩造均無維持婚姻之意願與事實，
      而兩造既已無維持婚姻生活之意願與事實，則勉強維持雙
      方的婚姻關係，對於兩造未必有利。
（四）兩造間既有妨礙到雙方合組家庭共同目的之情事，已難期
      待其家庭美滿與幸福，而通常之人處於此等同一境況，必
      將喪失維持婚姻之意欲，依雙方互動，此等事由，應由被
      告一方負主要責任，原告自得主動提起離婚之訴。
四、從而，原告主張兩造之婚姻關係，因有重大事由而難以繼續
    維持，依民法第1052條第2 項之規定，訴請判決離婚，揆諸
    上開說明，為有理由，應予准許。
貳、關於未成年子之監護：
一、按夫妻離婚者，對於未成年子女權利義務之行使或負擔，依
    協議由一方或雙方共同任之。未為協議或協議不成者，法院
    得依夫妻之一方、主管機關、社會福利機構或其他利害關係
    人之請求或依職權酌定之。又法院為前條裁判時，應依子女
    之最佳利益，審酌一切情狀，參考社工人員之訪視報告，尤
    應注意左列事項：(1)子女之年齡、性別、人數及健康情形。
    (2)子女之意願及人格發展之需要。(3)父母之年齡、職業、品
    行、健康情形、經濟能力及生活狀況。(4)父母保護教養子女
    之意願及態度。(5)父母子女間或未成年子女與其他共同生活
    之人間之感情狀況，民法第1055條第1項 ，第1055條之1 分
    別定有明文。
二、本件，兩造所生子女丙○○（○○年○○ 月○○日出生）、丁○○
    （○○年○○月○○ 日出生）均為未成年人，有戶籍謄本可按。
三、兩造既經裁判離婚，且兩造對於未成年子女權利義務之行使
    或負擔，當庭達成協議由原告任之。又兩造所生未成年子女
    向來確實多由原告照護，未成年子女兩人均已就讀高中、國
    中對親子監護之歸屬已有自己之意見，並均當庭表示願由母
    親監護，及在不影響家庭生活及課業情形下，可以面對被告
    的探視等意思，可認兩造之協議合於未成年子女之最佳利益
    。
四、然為兼衡兩造未成年子之成長環境，並因被告日後於經濟生
    活好轉時，能適時協助原告對未成年子之照護，以促使被告
    能有機會修復與子女間之親情，本院審酌兩造關於照護子女
    之意願及目前未成年子之照護情形，在不違反未成年子之利
    益與尊重子女意願下，關於未成年子女權利義務之行使及負
    擔，乃酌定由原告行使，並定被告探視權之行使方式，爰判
    決如主文第2 項。
五、日後原告與未成年子女之住所若有變動，應隨時通知被告，
    以利被告與未成年子親情之維繫。又關於本件未成年子女之
    照護，於兒童欠缺父愛之成長過程中，應如何協助其健全自
    我成長，自仍需少年、兒童褔利主管機關適時提供協助，併
    此敘明。
丙、據上論斷，原告之訴，為有理由，依民事訴訟法第78條，判
    決如主文。
【附件：被告探視子女之方法】
一、被告得隨時探視兩造所生未成年子女，但不得違反子女之意
    願及影響原告家庭生活作息。
（一）他告如果要探視未成年子女時，應於探視前一天與原告或
      子女聯繫確定探視時間、地點。
（二）原告如果在未成年子女上課期間，至其就讀之學校探視時
      ，應先告知未成年子女之老師，並不可影響子女之意願及
      課業。
（三）被告得於平日不影響原告及未成年子女正常作息之範圍內
      ，與未成年子女互相通信、通話。
二、應遵守之事項：
（一）原告之住址或電話如有變更，應隨時通知被告。
（二）被告之會面交往，每次均應徵得上開未成年之女之同意，
      如未成年子女堅決不同意，被告不得為之，而應改以書信
      方式聯絡溝通。
（三）兩造不得有危害上開未成年子女健康之行為，及對未成年
      子女灌輸反抗對造之不正確觀念。
中　　華　　民　　國　　96　　年　　12　　月　　31　　日
                  家事法庭法　官　黃玉清
以上正本係照原本作成
如對本判決上訴，須於收受決正本後20日內提出上訴狀（須按他
造人數附繕本）
中　　華　　民　　國　　96　　年　　12　　月　　31　　日
                          書記官　鄭國銘

